臺灣高雄地方法院民事判決　九十年度訴字第八六四號
　　原　　　告　乙○○
　　訴訟代理人　丙○○
　　被　　　告　甲○○
右當事人間請求損害賠償事件，經本院刑事庭以八十九年度交附字第二二○號移送而
來，本院判決如左：
　　主　文
被告應給付原告新台幣貳佰柒拾捌萬仟零捌拾伍元，及自民國八十九年八月二十九
日起至清償日止，按週年利率百分之五計算之利息。
原告其餘之訴駁回。
訴訟費用由被告負擔。
本判決原告勝訴部分於原告以新台幣玖拾萬元供擔保後，得假執行。
原告其餘假執行之聲請駁回。
　　事實與理由
壹、本件被告經合法通知，未於言詞辯論期日到場，核無民事訴訟法第三百八十六條
    所列各款情形，爰依原告之聲請，由其一造辯論而為判決。
貳、原告方面：
一、聲明：
　(一)被告應給付原告新台幣（下同）三百三十萬六千六百五十六元，及自起訴狀繕本
    送達翌日（即八十九年八月二十九日）起至清償日止，按年息百分之五計算之法
　　定遲延利息。
　(二)訴訟費用由被告負擔。
　(三)願供擔保請准宣告假執行。
二、陳述：
　(一)緣被告甲○○領有普通小型車駕駛執照，卻於民國八十九年一月二十四日上午，
　　駕駛牌照號碼為ＸＳ－九八四二號紅色自用小客車（以下簡稱系爭汽車），沿高
　　雄市○○路由北向南方向行駛，並於同日上午十一時十五分許，行至武營路與武
　　仁街交叉路口前欲停車問路時，本應注意汽車停車時應依車輛順行方向而緊靠於
　　該段該道路右側（即該段道路西側部分）；並於停車開啟車門時，應注意行人、
　　車輛，並讓其先行，依當時之天候為晴天、日間自然光線、視線良好、路面乾燥
　　、無缺陷、無障礙物，客觀上又無不能注意之情形，竟疏於注意而將小客車停放
　　在武營路南下機車道與快車道分道處，又疏未注意有配戴安全帽之原告乙○○正
　　騎乘牌照號碼為ＸＫＣ－五七六號之重型機車（以下簡稱系爭機車），同自後方
　　左側行駛而至，竟仍逕自開啟車門，致其自小客車左側駕駛座車門處撞擊原告所
　　騎乘之重型機車右後側車身處，原告即因此人、車雙雙滑行倒地，並受有頭部外
　　傷合併顱內出血、腦挫傷、右側股骨骨折傷害及兩側嗅覺喪失之重傷害。高雄市
    政府建設局車輛行車故鑑定委員會亦認定：「被告毆進順：開啟車門未注意確無
    來車，為肇事原因；乙○○無肇事原因。顏車係按遵行方向行駛，如非對方歐君
    開啟車門不當，則本案不致發生，故顏車無肇事原因」，被告更因此經本院八十
    九年度交自字第十五號判決過失傷害人致重傷罪，處有期徒刑四月，嗣被告雖對
    此判決不服而提起上訴，然其業於九十年三月十九日撤回上訴，而確定在案。
  (二)本件被告不法侵害原告之身體及健康，依據民法第一百八十四條第一項前段、第
　　一百九十三條第一項、第一百九十五條第一項前段及第一百九十六條規定，應負
　　損害賠償，爰將請求之明細分列如下：
　醫療費用：原告於事發當日即經送往高雄市立民生醫院（以下簡稱民生醫院）急
　　救診治，共支出三千六百七十七元；另於同日即轉往長庚紀念醫院高雄醫學中心
　　（以下簡稱長庚醫院）治療，並自八十九年一月二十四日至同年二月十七日住院
　　治療，且於出院後再持續回院復診至八十九年八月三日止，總計共支出十六萬一
　　千一百五十四元。故原告共計支出十六萬八千八百三十一元之醫療費用。
  國術館醫藥費：原告因本次車禍，其右腿不僅右側骨骨折，而經手術治療，且右
    膝蓋及右腳掌因重力撞擊而致受有撞裂傷、腫大淤血，原告因此疼痛不已，只得
    再至國術館敷藥讓血液暢通，減少疼痛並為消腫，每次須花費七百元，共計五十
    二次，合計三萬六千四百元。
  二年內原告腿部須再開刀取出前開刀所放置鋼釘之醫療費，約需十萬元。
  增加生活需要之費用：按依民法第一百九十三條第一項規定：不法侵害他人之身
    體或健康者，對於被害者增加生活上之需要時，應負損害賠償責任。是原告因系
    爭事故，共計增加十萬零九百十五元之生活費用。包括：
  (1)看護費用：原告於長庚醫院住院期間（即八十九年一月十八日至八十九年二月十
    七日），共計二十一日，經醫生叮囑應聘請專人照顧，是原告乃聘請專人照顧，
    共計支出四萬二千元。
  (2)救護、復健輔助器材費用：原告因該事故，於案發當時支出七百元之救護車資，
    嗣為日常行動所需，再購買六百元之拐杖，共計一千三百元。
  (3)中藥及調養費用：原告因本次車禍受有頭部外傷合併顱內出血、腦挫傷之傷害，
    經常頭痛不已，而原告顱內出血狀況，醫院又認不適宜開刀，故為治療此等傷害
    ，須向中藥房購買治腦傷用之中藥材服用，共計支出二萬五千二百三十五元；再
    因原告於住院時曾因吐血而施打血漿，故乃購買補血、腦用補品調養，共支出二
    萬元。總計原告為此乃支出四萬五千二百三十五元。
  (4)交通費用：原告因受傷嚴重行動不便，因此每於就醫時即需乘車前往醫院，每日
    往返長庚醫院之之車資約為二百元、往返大安國術館看診之車資則為二百六十元
    ，是乃各請求十二次及二十三次，合計共八千三百八十元（200×12+260×23=83
    80元）。
  (5)原告於普通病房住院期間共計二十日，一日若以伙食費二百元計算，共計四千元
    。
  喪失或減少勞動能力損失部分：依民法第一百九十三條第一項規定：不法侵害他
    人之身體或健康者，對於被害人因此喪失或減少之勞動能力，應負賠償之責任。
    原告受此傷害，導致兩側嗅覺喪失，依屬勞工保險殘廢給付標準表所示第十三制
    之殘廢等級，並減少勞動能力約為百分之二十三點零七，故以原告平均工作二十
    五日，月薪為三萬七千五百元計算，原告勞動能力之月損害額即為八千六百五十
    一元（37500×0.2307=8651元）。又原告係於六十四年七月二十三日生，而本件
    車禍發生日則為八十九年一月二十四日，原告須一年不為工作（此部分之損害即
    屬上述之工作損失），是自九十年一月二十四日起算減少勞動能力至原告六十歲
    退休時，應尚有三十四年六個月，共四百十四個月，是依霍夫曼計算法扣除中間
    利息後，原告因喪失勞動能力所受之損害額即為二百零七萬八千六百三十元。
  工作損失：原告本任職於詠發工程有限公司，並擔工程技工工作，薪資以日薪一
    千五百元計算。惟因原告歷此重大傷害，以致原告自事發後至提起本件附帶民事
    訴訟時（即八十九年八月二十九日）仍無法工作，故爰請求自八十九年一月二十
    四日起算至同年八月十九日止，合計共一百八十九日之工作日數、每日一千五百
    元，總計二十八萬三千五百元之工作損失。
  精神慰撫金部分：民法第一百九十五條第一項規定：不法侵害他人之身體、健康
    、名譽或自由者，被害人雖非財產上之損害，亦得請求賠償相當之金額。緣系爭
    事故發生時原告尚年輕，卻因此受有重大之傷害，甚至導致原告兩側嗅覺喪失，
    及留有腦傷之後遺症，經常引發頭痛、暈眩，且原告並因此造成生活上、工作上
    之重大不便，故爰請求六十萬元，以稍撫慰原告歷此事件之種種痛苦。
  合計被告應給付原告三百三十萬六千六百五十六元，及自起訴狀繕本送達翌日（
    即八十九年八月二十九日）起至清償日止，按年息百分之五計算之法定遲延利息
    。
參、被告方面：被告未於言詞辯論期日到場，亦未提出書狀作何聲明或陳述。
肆、經查，原告主張被告甲○○領有普通小型車駕駛執照，於八十九年一月二十四日
    上午，駕駛系爭牌照號碼為ＸＳ－九八四二號之自用小客車，沿高雄市○○路由
    北向南方向行駛，並於同日上午十一時十五分許，行至武營路與武仁街交叉路口
    前欲停車問路時，竟將小客車停放在武營路南下機車道與快車道分道處，適有配
    戴安全帽之原告乙○○正騎乘牌照號碼為ＸＫＣ－五七六號之重型機車，同自後
    方左側行駛而至，被告仍逕自開啟車門，致其自小客車左側駕駛座車門處撞擊原
    告騎乘之重型機車右後側車身處，原告即因此人、車雙雙滑行倒地，並受有頭部
    外傷合併顱內出血、腦挫傷、右側股骨骨折傷害及兩側嗅覺喪失之重傷害。被告
    嗣更因此經本院八十九年度交自字第十五號判決過失傷害人致重傷罪，處有期徒
    刑四月，嗣被告雖對此判決不服而提起上訴，然其業於九十年三月十九日撤回上
    訴，而確定在案等情，業據本院審認該刑事案卷及確定判決無誤，並有長庚醫院
    診斷證明書附卷足參，被告復經本院合法通知，未到庭為任何陳述或提出任何書
    狀以代陳述，堪信原告之主張為真實。是本件之爭執即為：(一)系爭事故之發生，
    被告是否應負完全之過失責任？(二)原告各項請求之金額是否有據？
一、按汽車停車時，應依車輛順行方向緊靠道路右側，且停車開啟車門時，應注意行
    人、車輛，並讓其先行，道路交通安全規則第一百十二條第一項第十款、第十五
    款定有明文。是查，被告甲○○既考領有普通小型車駕駛執照，前揭規定自應知
    悉，且亦為其應注意並能注意之義務。即被告行至武營路與武仁街南下交叉路口
    前欲停車問路時，應依車輛順行方向而緊靠於該段道路右側（即該段道路西側部
    分）；並於停車開啟車門時，應注意行人、車輛，並讓其先行，依當時之天候為
    晴天、日間自然光線、視線良好、路面乾燥、無缺陷、無障礙物，客觀上又無不
    能注意之情形，竟疏於注意而將小客車停放在武營路南下機車道與快車道分道處
    ，又疏未注意有配戴安全帽之原告乙○○正騎乘牌照號碼為ＸＫＣ－五七六號之
    重型機車，同自後方左側行駛而至，仍逕自開啟車門，導致系爭事禍事故，其駕
    駛行為顯有過失，堪予認定。又查，參以高雄市政府交通大隊車禍處理小組於事
    故發生時所攝之照片（附本院八十九年度交自字第十五號刑事案卷第二十二頁至
    二十三頁）所示：被告所駕駛之系爭汽車左側駕駛座車門把手處留有撞擊痕，原
    告所騎乘之機車右後車身處毀損並留有紅色漆痕等情加以研判，顯見原告應已將
    機車車頭騎至被告左側車門旁，始遭被告開啟之車門碰撞無訛，是原告對被告貿
    然開啟車門之行為顯無注意之可能；況本件車禍肇事責任經送高雄市車輛行車事
    故鑑定委員會鑑定及高雄市車輛行車事故覆議委員會覆議結果，均認為被告開啟
    車門未注意確無來車，為肇事原因；原告無肇事原因，此有該鑑定委員會八十九
    年六月二十九日八九高市車鑑字第四七三五號鑑定意見書及該覆議委員會八十九
    年九月二日八九高市覆字第一五七一號覆議意見書附卷可稽。從而，原告之駕駛
    行為對系爭事故之發生應無任何過失一節，堪予認定。故被告應就系爭事故負完
    全之過失責任。
二、按因故意或過失不法侵害他人之權利者，負損害賠償責任；不法侵害他人之身體
    或健康者，對於被害人因此喪失或減少勞動能力，或增加生活上之需要時，應負
　　損害賠償責任；不法侵害他人之身體健康者，被害人雖非財產上之損害，亦得請
　　求賠償相當之金額，民法第一百八十四條第一項前段、第一百九十三條第一項、
　　第一百九十五條第一項前段定有明文。是原告因被告前揭侵權行為受有損害已如
　　前述，故原告自得依上開規定，請求被告賠償該損害。茲就原告請求被告賠償金
　　額逐項審酌如下：
　(一)醫療費用部分：
  原告因系爭事故，受有頭部外傷合併顱內出血、腦挫傷、右側股骨骨折傷害及兩
    嗅覺喪失等重傷害，已如上述。是原告請求支出之醫藥費用即為可採。而按依保
    險法第一百三十五條準用第一百零三條規定，傷害保險之保險人固不得代位行使
    被保險人對於加害人之損害賠償請求權，惟全民健康保險法第八十二條規定：保
    險對象因汽車交通事故，經本保險提供醫療給付者，本保險之保險人得向強制汽
    車責任保險之保險人代位請求該項給付。全民健康保險法為保險法之特別法，依
    特別法優於普通法之原則，全民健康保險法第八十二條應優先於保險法第一百三
    十五條、第一百零三條之規定而為適用。從而，全民健康保險之被保險人因汽車
    交通事故，經全民健康保險提供醫療給付者，全民健康保險之保險人自得向強制
    汽車責任保險之保險人代位請求該項給付。而依強制汽車責任保險法第三十條規
    定，於該範圍內，加害人或強制汽車責任保險之被保險人之損害賠償責任即因而
    解免，全民健康保險被保險人對於加害人之損害賠償請求權亦因而喪失（最高法
    院八十八年度台上字第三五三號判決參照）。故由上開判決意旨可知原告得請求
    被告之賠償金額即限於其實際支出之健保部分負擔，至於醫院向健保局請求之金
    額，則因原告未為實際支出而不得請求。再查，參以原告所提出之民生醫院、長
    庚醫院之醫療費用收據及本院向該二所醫院所為函查之費用證明書所示：(1)原告
    在民生醫院之醫療費用為三千六百七十七元，其中健保金額為二千八百零七元，
    自付金額為八百七十元，是原告實際支出之金額僅為八百七十元，此為原告得請
    求之金額；(2)原告自八十九年一月二十四日至八月三日止在長庚醫院就醫之收據
    記載支出之醫藥費用共計為十六萬二千四百二十元，其中健保金額為十一萬三千
    三百六十二元，其中原告實際支出部分為四萬九千一百五十八元，故原告於此得
    請求之金額即為四萬九千一百五十八元。綜上所述，原告於此部分得請求之醫療
    費用總額為五萬零二十八元（870+49158=50028元）。
  國術館醫藥費：原告因本次車禍受有重傷，原告至國術館敷藥讓血液暢通，減少
    疼痛並為消腫之花費即屬合理。是原告主張每次消費七百元，共計五十二次，合
    計三萬六千四百元部分一節，業據提出大安國術館之收據一紙為證，堪信為真實
    ，原告該部分之請求即屬有據。
  二年內原告腿部須再開刀取出前開刀所放置鋼釘之醫療費部分：原告歷此傷害，
    經長庚醫院評估其骨折手術所放置之鋼釘預計拔出所需住院日數約為四日，約需
    花費二萬元，此有九十長庚院高字第一四○七號函附卷可查，是原告就該部分之
    請求即以二萬元為限，逾此部分之請求，即不應准許。
  (二)增加生活需要費用部分：
　看護費用部分：原告於案發後，自八十九年一月十八日至八十九年二月十七日止
　　，共於長庚醫院住院長達二十一日，衡其所受之傷勢，並無法自行料理住院期間
　　之日常生活，故自有聘請專人照顧之必要。是原告主張其聘請專人照顧，共計支
　　出四萬二千元部分，並提出收據一紙在卷足參，洵為真實，原告就該部分之請求
　　，即屬有據。
  救護、復健輔助器材費用：原告因該事故，於案發當時支出七百元之救護車資，
    嗣為日常行動所需，再購買六百元之拐杖，共計支出一千三百元，有原告所提出
    收據在卷可稽，堪信為真實。是原告該部分之請求，即應准許。
  交通費用：原告因受傷嚴重行動不便，並居住於高雄市三民區○○○路三四三巷
    二弄三號，是其因就診需乘車前往位於高雄縣鳳山市之長醫醫院及位於高雄市○
    ○區○○路上之大安國術館之交通費用，確為治療所必需之費用。而原告自長庚
    醫院出院後至八十九年八月三日止，共計至長庚醫院就醫十八次、至大安國術館
    就診五十二次，是原告以每次往返長庚醫院之二百元車資、共計十二次、總計二
    千四百元暨每次往返大安國術館之二百六十元車資、共計二十三次、總計五千九
    百八十元部分之請求，應屬合理。故而，原告請求被告給付八千三百八十元交通
    費用部分確屬有據，應予准許。
  中藥及調養費用：原告因本次車禍受有頭部外傷合併顱內出血、腦挫傷之傷害，
    故為治療此等傷害及養護身體之故，而須向中藥購買治腦傷及補血用之中藥材服
    用，共計支出二萬五千二百三十五元及購買補血、腦用補品調養，共支出二萬元
    ，總計四萬五千二百三十五元，應屬合理，且核與原告所提出之收據相符，應予
    准許。
  工作損失：原告主張其本任職於詠發工程有限公司，並擔任冷作、切割、焊接、
    機械安裝、維修配管等工作，薪資為日薪一千五百元；原告歷此重大傷害，以致
    原告自事發後至提起本件附帶民事訴訟時（即八十九年八月二十九日）仍無法工
    作等情，有原告所提出、詠發工程有限公司所出具之各類所得扣繳暨免扣繳憑單
    、經歷證明書、請假單等資料為證，再參以原告所受上開之重大傷害情狀、原告
    直至現在腿內仍留有鋼釘、兩側嗅覺完全喪失，且自出院後至八十九年八月三十
    日仍須至長庚醫院持續回診治療等情，故認原告請求自八十九年一月二十四日起
    算至同年八月十九日止，以月薪三萬七千五百元（每月以二十五日工作日為計算
    ，1500×25=37500）計算，總計共二十五萬八千七百五十元之工作損失，即屬有
    據；逾此部分之請求，不應淮許。
  原告固主張其於普通病房住院期間共計二十日，一日若以伙食費二百元計算，共
    計花費四千元云云；然查，原告於長庚醫院為住院治療時，該段期間之醫療費用
    即已包括一千八百元之伙食費，並由健保局支付六百五十元，原告自費一千一百
    五十元，此可參卷附之長庚醫療費用明細表；而原告復已就該筆金額併入上開醫
    療費用為請求，故原告另就伙食費部分單獨再為請求，即屬無據，不應准許。
  (三)喪失或減少勞動能力損失部分：依民法第一百九十三條第一項規定：不法侵害他
  　人之身體或健康者，對於被害人因此喪失或減少之勞動能力，應負賠償之責任。
　　經查，原告係於詠發工程有限公司擔任冷作、切割、焊接、機械安裝、維修配管
  　等工作，已如上述。而原告因系爭事故而受有有頭部外傷合併顱內出血、腦挫傷
　　、右側股骨骨折傷害及兩嗅覺喪失等重傷害，其嗅覺部分更已無恢復跡象，此可
　　參長庚醫院於九十年六月二十七日所開立之診斷證明書。故本院參酌勞工保險殘
　　廢給付標準表及原告於詠發工程有限公司任職之工作性質，認原告之狀況應符合
　　殘廢項目為第三十七項目鼻未缺損，而鼻機能遺存顯著障害之殘缺，而為第十三
　　等級殘廢，是原告就其工作能力已喪失百分之二十三點零七之勞動能力，而原告
　　月收入若以每月工作二十五日工作日為計算，月薪應為三萬七千五百元（ 1500×
    25=3750元），則其減少勞動能力之月損害額即為八千六百五十一點二五元（375
    00×23.07%  =8651.25），惟原告僅主張八千六百五十一元，故應從其主張。另
    查，原告係六十四年七月二十三日出生，依勞動基準法第五十四條第一項第一款
    規定，勞工之強制退休年齡為六十歲，故自事故發生後一年起（即九十年一月二
    十四日），計算至原告六十歲退休時（一百二十四年七月二十三日），應尚有四
    百十四個月之工作收入，是在扣除中間利息後，原告共計喪失二百零八萬四千一
    百零六元｛細目為： 月別5/12%複式霍夫曼計算法（第一個月不扣除中間利息）
    ，其計算式為：[8651*240.00000000（此為應受扶養414月之霍夫曼係數）]=000
    0000（小數點以下四捨五入）。故原告就此僅請求二百零七萬八千六百三十元，
    即屬有據，應予准許。
  (四)精神慰撫金部分：民法第一百九十五條第一項規定：不法侵害他人之身體、健康
    、名譽或自由者，被害人雖非財產上之損害，亦得請求賠償相當之金額。本院審
    認原告因此車禍，致原告身體、精神上之重大損害，更因此受有嗅覺無法恢復之
    傷害，及參酌兩造之財產歸戶資料等情，認原告請求三十萬元之精神慰撫金應為
    適當，逾此部分之請求，即屬無據。
  準此而論，原告得向被告請求賠償之總金額即為二百八十四萬零七百二十三元，
    （50028+36400+20000+42000+1300+8380+45235+258750+0000000+300000=000000
    0），然原告既因該次事故，經國華產物保險股份有限公司給付五萬七千六百三
    十八元之保險金，其並主張予以扣除，故原告總計得向被告請求二百七十八萬三
    千零八十五元（0000000-00000=0000000）。
陸、綜上所述，原告依侵權行為法律關係，請求被告賠償二百七十八萬三千零八十五
    元，及自八十九年八月二十九日起，按週年利率百分之五計算之法定遲延利息，
    即屬有據，應予准許，逾此範圍，於法未合，應予駁回。
伍、原告就其勝訴部分陳明願供擔保請求宣告假執行，核無不合，爰酌定相當金額准
    許之；其餘假執行之聲請，因訴之駁回而失所依附，應併予駁回。
陸、據上論結，本件原告之訴，為一部有理由、一部無理由，依民事訴訟法第三百八
    十五條第一項前段、第七十九條但書、第三百九十條第二項，判決如主文。
中　　　華　　　民　　　國　　九十一　　年　　　三　　　月　　二十六　　日
                              臺灣高雄地方法院民事第一庭
~B法　　　官　林靜梅
右為正本係照原本作成。
如不服本判決，應於送達後廿日內，向本院提出上訴狀並表明上訴理由，如於本
判決宣示後送達前提起上訴者，應於判決送達後十日內補提上訴理由書（須附繕本）。
中　　　華　　　民　　　國　　九十一　　年　　　三　　　月　　二十六　　日
~B法院書記官　曾瓊玉
